Inventaris van het archief van mr. J. Fabius [levensjaren 1776-1850]; mr. G.J. Fabius [levensjaren 1807-1890]; J. Fabius [levensjaren 1840-1914], (1628) 1790-1864
Nationaal Archief, Den Haag
Collectie 050 J. en G.J. Fabius [Aanwinst 1916]
Fabius, J. en G.J.
1628-1864
merendeel 1790-1864
C22312
0.60 meter; 33 inventarisnummers.
Normale, geschreven, getypte en gedrukte stukken, geen bijzondere handschriften.
Nationaal Archief, Den Haag
Fabius
Mr. Gerhard Jan. Fabius (1807-1890), zoon van mr. Jan Fabius (1776-1850) werkte als advocaat te Amsterdam en als lid van het Hoog Militair gerechtshof te Utrecht. Ook vocht hij mee tijdens de Belgische opstand. Zijn zoon Jan (1840-1914) volgde een loopbaan in het leger en werd gepensioneerd in de rang van luitenant-kolonel. Het archief bevat onder meer correspondentie; 17e eeuwse stukken betreffende de handel op de Levant en de vaart in de Middellandse zee; L'Histoire des Provinces unies van Abraham de Wiquefort en verder stukken betreffende de Patriottentijd, de Bataafsche Republiek en de Belgische opstand.
Archiefvorming
Geschiedenis van de archiefvormer
Mr. Gerhard Jan Fabius, zoon van mr. Jan Fabius, geboren te Amsterdam in 1807, promoveerde in de rechten in 1833. In den Belgischen opstand was hij bij het leger te velde als luitenant en kapitein bij de 1ste afdeeling der Amsterdamsche mobiele schutterij. Van 1834 tot 1838 was hij advocaat te Amsterdam; hij werd daarop raadsheer in het provinciaal gerechtshof van Drente en in 1865 lid van het Hoog Militair Gerechtshof te Utrecht; hij overleed in 1890. Hij huwde in 1839 met Caroline Petronella Cornélie de Geer van Oudegein.
Jan Fabius, zoon van mr. Gerhard Jan Fabius, geboren te Assen in 1840, werd in 1860 tweede luitenant bij de Genie. In 1862 tot eersten luitenant bevorderd, werd hij in 1871 kapitein, in 1890 majoor en in 1895 met den rang van luitenant-kolonel gepensioneerd. Hij stierf in 1914.
Hij huwde in 1876 met Maria Regina Chais van Buren, dochter van mr. H. A. Chais van Buren en jonkvrouwe J. C. van Akerlaken. Mr. C. A. Chais van Buren was de zwager van J. Fabius, hetgeen de herkomst der stukken. vermeld onder nos. 12-15 van dezen inventaris, verklaart.
Geschiedenis van het archiefbeheer
De hierachter beschreven stukken zijn in 1915 en 1916 aan het Algemeen Rijksarchief afgestaan door den heer mr. G. J. Fabius te Rotterdam. Zij zijn afkomstig van en bijeengebracht door diens overgrootvader mr. J. Fabius, grootvader mr. G. J. Fabius en vader J. Fabius en vullen de in 1913 door laatstgenoemde geschonken verzameling (zie Verslagen omtrent 's Rijks oude archieven XXXVI blz. 270-274) op gelukkige wijze aan. Daar ter plaatse is de levensloop van mr. J. Fabius geschetst. Hierboven volgen eenige aanteekeningen omtrent diens zoon en kleinzoon.
De verwerving van het archief
De rechtstitel is (nog) onbekend
2.21
Aanwijzingen voor de gebruiker
Openbaarheidsbeperkingen
Volledig openbaar.
Materiële beperkingen
Andere toegang
Zie voor het archief van Jan Fabius (1776-1850) toegang 2.21.006.50
Aanvraaginstructie
Openbare archiefstukken kunnen online worden aangevraagd en gereserveerd. U kunt dit ook via de terminals in de studiezaal van het Nationaal Archief doen. Om te kunnen reserveren dient u de volgende stappen te volgen:
U maakt een profiel aan op www.gahetna.nl, en logt vervolgens in
Via de archiefinventaris (alleen de beschrijvingen met rode nummers) selecteert u het gewenste archiefstuk door op de knop 'Reserveren' te klikken
In het volgende scherm geeft u aan op welke dag u het archiefstuk wilt inzien
Indien u zich bevindt in de studiezaal en een tafelnummer heeft ontvangen kunt u dit nummer vermelden. Als u geen tafelnummer heeft kunt u tafelnummer 777 laten staan
Vervolgens bevestigt u uw reservering door deze te versturen.
Verwant materiaal
Beschikbaarheid van kopieën
Beschrijving van de series en archiefbestanddelen
- Brieven aan mr, J. Fabius van J. F. Helmers., 1812 Augustus 14 en 2 zonder datum; 1; 3 stuks
- Brieven aan mr. J. Fabius van H. Tollens., 1814 Augustus 30-1831 October 6; 2; 4 stuks
- Brieven aan mr. J. Fabius van J. H. van der Palm., 1815 November 3 en 1829 October 11; 3; 2 stuks
- Brieven aan mr. J. Fabius van J. Da Costa., 1832 Maart 2-1833 October 14; 4; 4 stuks
- Brieven aan mr. J. Fabius van J. Kinker, professor te Luik., 1832 Augustus 23 en 1833 April 26; 5; 2 stuks
- Brieven aan mr, J. Fabius van G. Ternois d'Henneveld., 1835-1844; 6; 17 stuks
  Guillaume Ternois d'Henneveld was een Oostenrijksche Belg, verwant aan de Esterhazy's; hij heeft geruimen tijd in Holland gewoond, was hier o.a. lid van het amortisatiesyndicaat van 1824 tot 1830, en lid van de commissie van administratie over het "Vereenigd Huis van Arrest en Justitie" te Amsterdam, 1825-1830. Later keerde hij weer naar het buitenland terug; bovenstaande brieven zijn uit Weenen geschreven.
- Brieven aan mr. J. Fabius van mr. P. W. Provo Kluit., 1839 Februari 28-1840 Maart 20; 7; 6 stuks
- Diverse brieven aan mr. J. Fabius van:, 8; 1 bundel
  mr. C. Vollenhoven. 1808 Februari 12.
  G. K. van Hogendorp. 1809 April 1 en 9.
  mr. H. J. van de Graaff. 1812 Augustus 4.
  mr. C. F. van Maanen. 1818 Mei 27.
  L. C. Luzac. 1822 Mei 11 en 24.
  P. A. van Boetzelaer. 1823 Juli 7.
  W. F. baron Röell. 1831 Juli 9.
  J. van den Bosch. 1834 October 2, 1 zonder datum.
  W. Kocken. 1841 Juli 25 en 28.
  Verhuell. 1842 Juli 6.
  B. ter Haar. 1846 November 10.
  mr. J. Heemskerk. Zonder datum.
  Loots. Zonder datum en 2 brieven zonder datum of onderteekening.
- Stukken betreffende de nalatenschap Van Angelbeck., 1790-1811; 9; 1 bundel
  Inhoud: Testamenten, boedelscheidingen, gerechtelijke akten. Bij deze nalatenschap waren o.a. de families Van de Graaff, Billing, Kraaijenhof en De Blonay betrokken; mr. J. Fabius was een der notarissen.
- Dankbetuiging van den Minister van Eeredienst en Justitie van het voorloopig bestnur van Griekenland voor de ontvangst van 8000 Hollandsche guldens, gericht aan de heeren Georgios Tomersinos en Palaïologos. 1823. Hierbij: verklaring van de gekozenen van het eiland Hydras aan Pieter Bakker, gezagvoerder van eene Hollandsche handelsbrik, wegens de ontvangst van uit Amsterdam gezonden goederen., 1826; 10; 2 stuks
  Mr. J. Fabius was president van het Philhelleensche comité en ontving als zoodanig waarschijnlijk beide bovenstaande brieven, in het Grieksch gesteld.
- Plakaten en andere stukken betreffende den handel op den Levant en de vaart in de Middellandsche zee. met bijlagen, 1628-1706; 11; 1 band
  Mr. J. Fabius was gehuwd met Anna Maria Heemskerk. Haar vader J. Heemskerk was consul te Aleppo en dreef handel op den Levant; waarschijnlijk is deze band dus van hem afkomstig.
- Stukken afkomstig van mr. C. A. Chais van Buren betreffende L'histoire des Provinces Unies van Abraham de Wicquefort., 12-14; 3 bundels
  Mr. Charles Alexandre Chais van Buren, geboren te Hoorn in 1837, promoveerde in 1859 te Amsterdam in de rechten. In 1865 tot plaatsvervangend kantonrechter te Nieuwer-Amstel benoemd, werd hij in 1868 rechter-plaatsvervanger, in 1873 lid, in 1885 vice-president van de Arrondissements-rechtbank te Amsterdam. Hij overleed in 1888. Mr. Chais van Buren gaf met mr. L. Ed. Lenting van 1861 tot 1874 uit: L'Histoire des Provinces Unies van Abraham de Wicquefort. Het werk van De Wickefort behandelde het tijdvak onzer geschieednis van 1648 tot 1678 en bestond uit 32 boeken, waarvan er vóór de uitgave van mrs. Chais van Buren en Lenting slechts 10 in druk verschenen waren. Eenige boeken gingen verloren, zoodat genoemde, zooveel mogelijk volledige uitgave slechts boek I-XXIV en XXIX bevat en maar tot 1676 doorloopt.
  - Inhoud: Gedeeltelijke copie en noten voor boek XXI, XXII, XXIII en XXIV van L'histoire des Provinces Unies van De Wicquefort door, J. Basnage en D. Lestevenon, belangrijke uittreksels uit boeken V-XXII, vergelijking van verschillende copieën van het werk van De Wicquefort, inhoudsopgave van de eerste twintig boeken en andere stukken., 12
  - Inhoud: Uittreksels uit brieven van Johan de Witt, 1657-1671, van De Wicquefort, 1667-1671; uit de briefwisseling tusschen Arlington en Temple, 1668-1672, tusschen Johan en Cornelis de Witt, 1672, tusschen Hieronymus van Beverningk en Johan de Witt, 1673; brieven van Koenraad van Beuningen, 1656 (afschriften), van Pieter de Groot aan Abraham de Wicquefort, (afschriften). 1668-1674, 13
  - Inhoud: Uittreksels uit: Mignet, Négociations relatives à la succession d'Espagne sous Louis XIV, Basnage, Annales des Provinces Unies, Aitzema, Saeken van staat en oorlogh, Remarques sur le discours du commandeur de Grémonville fait au conseil de l'état de sa Majesté Impériale 1672, secrete resolutiën van de Staten van Holland 1669-1672 en andere stukken., 14
- Stukken afkomstig van mr. C. A. Chais van Buren betreffende verschillende onderwerpen., 15
  Inhoud: Uittreksel uit de briefwisseling tusschen N. Witsen en A. J. Cuperus, 1685-1713, lijkrede voor den student graaf van Hogendorp, 1857, uittreksel uit de "Times" en andere couranten, 1869-1874, verschillende origineele brieven aan mr. Chais van Buren, aanteekeningen over verschillende onderwerpen, brochures en andere stukken.
- Stukken betreffende strafstelsels en gevangeniswezen benevens indiening van het tweede boek van het Wetboek van Strafrecht bij de Staten-Generaal., 1775-1848; 16; 1 bundel
- Repliek in zake Pieter Brouwer Willemsz., eischer, tegen Willem Anna van Wassenaar, gedaagde, over de nalatenschap van Jan Brouwer, broeder van eischer, voor het Hof van Holland., 1776; 17; 1 stuk
- Boedelpapieren van Jan Cornelis van den Heuvel., 1766-1772; 18; 1 omslag
- Negotiaties van penningen, akten van aandeel, quitanties in de heffing bij voorschot op de bezittingen der ingezetenen van de republiek, lijfrentebrieven en andere stukken van finan cieelen aard. (Gedeeltelijk gedrukt.), 1767-1864; 19; 1 bundel
  Hierbij twee exemplaren van de handteekening van Nadal, notaris te Londen.
- Stukken betreffende de Patriotten. (Gedeeltelijk gedrukt.), 1781-1793; 20A; 1 bundel
- Herschepping van de Kees, spotprent op de patriotten met een afbeelding van een keeshond, z.d.; 20B; 1 stuk
  Niet raadpleegbaar
  Keeshond als symbool van de patriotten is vermoedelijk afgeleid van de naam van de leider van het verzet tegen stadhouder Willem V, Cornelis (Kees) de Gijselaar (1751-1815).
- Stukken betreffende den tijd der Bataafsche republiek. (Gedeeltelijk gedrukt.), 1795-1803; 21; 1 bundel
- Stukken betreffende de verheffing van den raadpensionaris R. J. Schimmelpenninck. (Gedeeltelijk gedrukt.), 1805; 22; 1 bundel
- Stukken betreffende de regeering van koning Lodewijk Napoleon. (Gedrukt.), 1806-1808; 23; 1 omslag
- Stukken betreffende den tijd van de inlijving bij Frankrijk., 1810; 24; 1 omslag
- Stukken betreffende het herstel der onafhankelijkheid. (Gedeeltelijk gedrukt.), 1813-1815; 25; 1 bundel
- Stukken betreffende den Belgischen opstand. (Gedeeltelijk gedrukt.), 1830-1839; 26; 1 bundel
- Stukken betreffende het tweede huwelijk van koning Willem I. (Gedrukt.), 1841; 27; 1 omslag
- Stukken betreffende het aftreden van minister Van Maanen. (Gedeeltelijk gedrukt.), 1842; 28; 1 bundel
- Stukken van verschillenden zoo politieken als litterairen aard. (Gedeeltelijk gedrukt.), 1740-1845; 29; 1 bundel
- Diverse brieven., 30; 1 bundel
  Inhoud: aan ......Schöder van admiraal J. H. van Kinsbergen. 1812 Maart 17
  aan ...... Parreau van J. Fagel. 1813 November 13
  voor H. Kerbert van prof. J. H. van Swinden. 1815 September 10
  aan prof. Schröder van J. Ackersdijk. 1837 April 18
  van G. van Wisteken (?). 1810 Juni 29.
  Deze brieven zijn waarschijnlijk om de handteekeningen bewaard.
- Latijnsche gedichten en prozastukken. (Gedeeltelijk gedrukt.), 1792-1842; 31; 1 bundel
- Verschillende gedichten., (c. 1807-1820); 32; 1 bundel; (Gedeeltelijk gedrukt)